【裁判字號】    97,破抗,68
【裁判日期】    970930
【裁判案由】    聲請和解
【裁判全文】
臺灣高等法院民事裁定                  97年度破抗字第68號
抗  告  人  甲○○
相  對  人  嘉新食品化纖股份有限公司
法定代理人  丁○○
即          丙○○
臨時管理人  乙○○
上列抗告人因嘉新食品化纖股份有限公司聲請和解事件，對於中
華民國97年7月14 日臺灣臺北地方法院96年度破字第85號所為裁
定提起抗告，本院裁定如下：
    主  文
抗告駁回。
抗告程序費用由抗告人負擔。
    理  由
一、
(一)、本件相對人嘉新食品化纖股份有限公司（下稱嘉食化公司）
    於原法院聲請意旨略以：嘉食化公司為公開發行股票之上市
    公司，近8 年來公司經營虧損不斷，負債比率偏高，出現流
    動性資金缺口，發生財務調度困難，由於清償債務能力不足
    ，已自民國95年11月間起全面暫停償還金融機構借款本息，
    不僅無力贖回到期之公司債，對於積欠往來廠商的款項亦無
    力清償。嘉食化公司為求更生重建之機會，曾向法院聲請重
    整（原法院96年度整字第2號）及緊急處分，嗣於96年6月26
    日撤回。因緊急處分業已失效．致嘉食化公司頓失保護，原
    有之資產如經債權人透過查封及拍賣等程序實施強制執行．
    將使資產之營運價值盡失而僅剩清算價值，為此依破產法第
    6條、第7條規定．檢具財產狀況說明書、債權人、債務人清
    冊、所擬與債權人和解之方案及清償辦法之擔保等，聲請准
    予裁定和解。又嘉食化公司尚有現金6688萬元，足以支付進
    行破產程序所需之財團費用及財團債務，是本件聲請應符合
    破產要件，若法院駁回本件和解之聲請，請依職權裁定嘉食
    化公司破產等語。
(二)、原法院以經將嘉食化公司提出之和解方案，函請各債權銀行
    表示意見，其中中華票券金融股份有限公司、臺灣銀行股份
    有限公司、上海商業儲蓄銀行股份有限公司、中華商業股份
    有限公司、合作金庫商業銀行股份有限公司、彰化商業銀行
    股份有限公司、中華開發工業銀行股份有限公司、臺灣中小
    企業銀行股份有限公司（下稱中小企銀）、兆豐國際商業銀
    行股份有限公司等9 家債權銀行均函覆不同意嘉食化公司所
    提和解方案，僅元大商業銀行股份有限公司（原名復華商業
    銀行股份有限公司 ）及陽信商業銀行股份有限公司2家債權
    銀行同意其和解方案，另其餘10家債權銀行則未函覆是否同
    意該和解方案。斟酌嘉食化公司所負債務，其中積欠金融機
    構之債務佔全部債務比例  72.96%。而佔金融機構債務總額
    82.56%之金融機構，已表示反對嘉食化公司提出之和解方案
    ，堪認本件已無成立和解之可能，應以裁定駁回嘉食化公司
    本件和解之聲請。另審酌嘉食化公司由於清償債務能力不足
    ，自95年11月間起全面暫停償還金融機構借款本息，到期之
    公司債部分已無力贖回，且對於往來廠商之款項亦長久積欠
    未償，以及嘉食化公司尚保管有得用以支應破產程序費用之
    現金6 千餘萬元等情，認為嘉食化公司顯有資產不足清償其
    所負債務之事實，且其資產尚足支應破產財團費用，而有破
    產之實益，爰依職權宣告嘉食化公司破產。
二、本件抗告意旨略以：抗告人為持有嘉食化公司發行股份總數
    5.51% 之大股東，嘉食化公司是否為破產程序之聲請，屬公
    司營業政策之重大變更，應由股東會依公司法第185 條之特
    別決議為之，嘉食化公司臨時管理人逕向法院表示請求依職
    權宣告破產，違背法令規定。又嘉食化公司所有3 大資產，
    均為獨立不同性質及用途之資產，若經由破產程序，甚難可
    以順利1 次整體拍賣出售，極有可能會降價賤賣，不僅損及
    別除權債權人之權益，一般債權人亦無法獲利。又原裁定未
    斟酌債權人中小企銀97年1月29 日陳述狀意見，又抗告人徵
    詢最大債權銀行意見，該銀行雖不同意和解方案，但不認為
    有進行破產程序之必要，爰依非訟事件法第41條第1項規定
    提起抗告，請求廢棄原裁定等語。
三、按債務人停止支付者，推定其為不能清償。又破產，對債務
    人不能清償債務者宣告之，破產法第1條第2項、第57條定有
    明定。又債務人不能清償債務者，在有破產聲請前，得向法
    院聲請和解。又法院駁回和解之聲請或不認可和解時，應依
    職權宣告債務人破產，破產法第6條、第35 條亦分別定有明
    文。法院就破產之聲請，依破產法第63條第2 項規定得依職
    權為必要之調查。債務人須毫無財產可構成破產財團，或其
    財產不敷清償破產財團費用及財團債務，而無從依破產程序
    清理其債務時，始得以無宣告破產之實益，裁定駁回破產宣
    告之聲請（司法院25年院字第1505號解釋參照）。又股份有
    限公司資產顯有不足抵償其所負債務時，除得依第282條（
    即聲請重整）辦理者外，董事會應即聲請宣告破產，公司法
    第211 條亦有規定。又關於和解或破產之程序，除破產法有
    規定外，準用民事訴訟法之規定，破產法第5 條定有明文。
    又抗告為受裁定之當事人或其他訴訟關係人，對於裁定聲明
    不服之方法，若非受裁定之當事人或其他訴訟關係人，即不
    得為之（最高法院44年台抗字第104 號判例意旨參照）。所
    謂其他訴訟關係人，凡因裁定而受不利益之第三人均屬之。
四、
(一)、查抗告人為相對人嘉食化公司之股東，其對原法院宣告嘉食
    化公司破產之裁定，提起抗告，依上開破產法第5 條準用民
    事訴訟法規定，尚無不合。
(二)、次查嘉食化公司有不能清償債務之情形，其代表人依破產法
    第6條規定向法院聲請和解，核與公司法第211條規定無違。
    抗告人謂應由嘉食化公司股東會依公司法第185 條規定決議
    後始得向法院聲請破產云云，顯屬誤會。而嘉食化公司所擬
    與債權人和解之方案為多數債權人所不同意，原法院因而認
    本件已無成立和解之可能，依破產法第9 條規定駁回其和解
    之聲請，於法並無不合。又嘉食化公司尚有現金6688萬元，
    足以清償破產財團費用及財團債務，原法院因而依破產法第
    35條規定依職權宣告嘉食化公司破產，並無違誤。抗告意旨
    指摘原裁定不當，求予廢棄為無理由，應予駁回。
五、據上論結，本件抗告為無理由，爰裁定如主文。
中    華    民    國    97    年    9    月    30    日
                    民事第八庭
                        審判長 法  官 劉勝吉
                               法  官 鄭威莉
                               法  官 滕允潔
正本係照原本作成。
本裁定除以適用法規顯有錯誤為理由，並經本院許可外，不得再
抗告。如提起再抗告，應於收受後10日內委任律師為訴訟代理人
向本院提出再抗告狀。並繳納再抗告費新台幣１千元。
中    華    民    國    97    年    10    月    1     日
                               書記官 黃麗玲


司法院資訊處製作；財團法人民間司法改革基金會備份。
